臺灣高等法院刑事裁定
111年度抗字第1558號
抗  告  人
即  受刑人  郭建志

                    籍設新北市○○區○○○道0段0號0樓                        （即新北○○○○○○○○）

上列抗告人即受刑人因聲請定其應執行刑案件，不服臺灣新北地
方法院中華民國111年9月5日111年度聲字第2376號裁定（聲請案
號：臺灣新北地方檢察署111年度執聲字第1757號），提起抗告
，本院裁定如下：
    主  文
抗告駁回。                                              
    理  由
一、原裁定意旨略以：抗告人即受刑人郭建志（下稱抗告人）因
    犯洗錢防制法等案件，經臺灣士林地方法院及原審法院先後
    判處如附表所示之刑，均經分別確定在案。又受刑人所犯如
    附表編號1至4所示之罪均屬得易科罰金，並得易服社會勞動
    之罪；附表編號5所示之罪屬不得易科罰金，且不得易服社
    會勞動之罪；附表編號6所示之罪屬不得易科罰金，並得易
    服社會勞動之罪，依刑法第50條第1項但書規定，本不得合
    併定應執行刑。然受刑人業以書面同意檢察官就附表編號1
    至6所示罪刑向法院聲請定應執行刑，有受刑人出具之定刑
    聲請切結書在卷足憑，即應由檢察官聲請法院依刑法第51條
    規定定其應執行刑。茲檢察官以原審法院為前揭案件犯罪事
    實最後判決之法院，聲請定其應執行之刑，原審法院審核認
    聲請為正當，應予准許。爰審酌受刑人所犯各罪之犯罪類型
    、動機、情節及行為次數等情狀後整體評價其應受矯治之程
    度，兼衡責罰相當與刑罰經濟之原則，並佐以附表編號1至3
    所示3罪、附表編號5所示2罪曾分別經定應執行刑為有期徒
    刑1年2月、1年確定，及受刑人對本件定應執行刑之意見（
    詳定刑聲請切結書）等情，定其應執行刑如主文所示。至罰
    金刑部分，僅附表編號6所示案件有併科罰金新臺幣1萬元之
    單一宣告，本件既無宣告多數罰金刑之情形，自不生定其應
    執行刑之問題，應依原判決宣告之刑併執行之，無再予宣告
    之必要。又本件受刑人所犯如附表所示之罪，其中附表編號
    1至4所示之罪宣告之刑雖得易科罰金，但因與不得易科之附
    表編號5、6所示之罪合併處罰之結果，已不得易科罰金合併
    執行，自亦無再諭知易科罰金折算標準之必要等語。
二、抗告意旨略以：查抗告人所為犯行之實質內容，或係因施用
    毒品而危害自身健康之自戕行為，對他人權益及一般社會大
    眾不至有直接侵害；且抗告人所犯數罪時間緊密、手法相似
    、侵害法益相同，皆屬同一屬性，僅因經檢察官先後起訴，
    而分別審判，進而使抗告人權益受影響。原審裁定未就抗告
    人整體犯罪之行為態樣、時間觀察，亦未說明為何為此裁量
    之特殊情由，造成抗告人所受處罰將遠高於同類型之其他被
    告，更有未受酌減情事，顯不利於抗告人，有違內部性界線
    及刑罰公平性。又抗告人為初犯，而無相關前科，深覺懊悔
    故皆為認罪答辯，若仍以累加原則定刑，恐失公平正義，懇
    請鈞院為相當酌減、且適法並合情合理之定刑裁定，俾使抗
    告人得以早日回歸社會、返家孝順年邁雙親云云。
三、按數罪併罰，分別宣告多數有期徒刑者，於各刑中之最長期
    以上，各刑合併之刑期以下，定其刑期，但不得逾30年，刑
    法第51條第5款定有明文。次按數罪併罰之定應執行之刑，
    係出於刑罰經濟與責罰相當之考量，並非予以犯罪行為人或
    受刑人不當之利益，為一種特別的量刑過程，倘法院於審酌
    個案具體情節，裁量定應執行之刑時，並未違背刑法第51條
    各款或刑事訴訟法第370條第3項等所定之方法或範圍（即法
    律之外部性界限），亦無明顯違背公平、比例原則或整體法
    律秩序之理念及法律規範之目的（即法律之內部性界限）者
    ，即屬其裁量權合法行使之範疇，不得任意指為違法或不當
    （最高法院108年度台抗字第89號裁判要旨參照）。再按數
    罪併罰，應依分別宣告其罪之刑為基礎，定其應執行刑，此
    觀刑法第51條規定自明，故一裁判宣告數罪之刑，雖曾經定
    其執行刑，但如再與其他裁判宣告之刑定其執行刑時，前定
    之執行刑當然失效，仍應以其各罪宣告之刑為基礎，定其執
    行刑，不得以前之執行刑為基礎，以與後裁判宣告之刑，定
    其執行刑（最高法院99年度台非字第229號判決意旨參照）
    ；惟刑事訴訟法第370條第2項、第3項，已針對第二審上訴
    案件之定應執行之刑，明定有不利益變更禁止原則之適用，
    分屬不同案件之數罪併罰，倘一裁判宣告數罪之刑，曾經定
    其執行刑，再與其他裁判宣告之刑定其執行刑時，在法理上
    亦應同受此原則之拘束（最高法院103年度第14次刑事庭會
    議決議意旨參照），亦即另定之執行刑，其裁量所定之刑期
    ，不得較重於前定之執行刑加計後裁判宣告之刑之總和（最
    高法院104年度台抗字第410號裁定意旨參照）。末按個案之
    裁量判斷，除非有全然喪失權衡意義，或其裁量行使顯然有
    違比例、平等諸原則之裁量權濫用之情形，否則縱屬犯罪類
    型雷同，仍不得將不同案件裁量之行使比附援引為本案之量
    刑輕重比較，以視為判斷法官本於依法獨立審判之授權所為
    裁量是否有濫用之依據。此與所謂相同事務應為相同處理，
    始符合比例原則與平等原則之概念，迥然有別（最高法院10
    0年度台上字第21號判決意旨參照）。
四、經查：
　㈠本件抗告人所犯如附表所示之罪，先後經臺灣士林地方法院
    、原審臺灣新北地方法院分別判處如附表所示之刑，並於如
    附表所示判決確定日期分別確定在案，而附表編號2至6所示
    之罪，其犯罪時間均係於附表編號1所示之罪判決確定日前
    所犯，且原審法院確為本件之最後事實審法院等情，有各該
    判決書及本院被告前案紀錄表在卷可稽。臺灣新北地方檢察
    署檢察官因而向原審法院聲請就附表所示罪刑定其應執行之
    刑，經原審法院審核認聲請為正當，裁定其應執行有期徒刑
    2年8月。而其所定應執行刑係在附表所示各宣告刑中之刑期
    最長之有期徒刑8月以上，各刑合併之有期徒刑3年6月以下
    （有期徒刑3月1罪、6月4罪、7月1罪、8月1罪；共7罪），
    復未逾附表各編號前所定之應執行刑期之總和（即附表編號
    1至3所示3罪，前此經定應執行有期徒刑1年2月、附表編號5
    所示2罪，前此經定應執行有期徒刑1年，加計其餘編號之刑
    期有期徒刑共9月，合計為有期徒刑2年11月），並未違背刑
    法第51條第5款之規定，符合不利益變更禁止暨量刑裁量之
    外部性界限及內部性界限之要求，且與法律規範之目的、精
    神、理念及法律秩序不相違背，難認有裁量權濫用之情形，
    亦與罪刑相當原則無悖，復無違反一事不再理原則，當屬法
    院裁量職權之適法行使。
　㈡本院綜衡卷存事證及抗告人所犯數罪類型、次數、各罪之侵
    害法益、個別罪質內容、各罪犯罪情節、對其犯罪應予之整
    體評價等一切情狀，因認原審就附表所示之各罪所定執行刑
    ，已屬適度減輕抗告人之刑期，並未逾越法律所規定之範圍
    ，亦無明顯過重而違背比例原則或公平正義之情形，於法並
    無違誤，抗告人猶執前詞辯稱所犯或為自戕型之犯罪、為輕
    罪、對社會法益危害尚屬輕微、係因檢察官分別起訴而由不
    同法院分別審判，進而導致刑期累加結果等語，亦或諉稱係
    初犯云云，恐有誤會。抗告意旨復以其他類似個案所定執行
    刑減免之情形指摘原裁定過苛，惟此係法官酌量具體案件不
    同情節之結果，且執行刑之酌定，尤無必須按一定比例、折
    數衡定之理，無從比附攀引他案量刑，指摘原裁定不當。從
    而，抗告意旨請求本院重新酌定較輕之定刑，以符公平、比
    例原則云云，於法無據，自無可採。本件抗告為無理由，應
    予駁回。
五、據上論斷，應依刑事訴訟法第412條，裁定如主文。
中　　華　　民　　國　　111 　年　　10　　月　　21　　日
                  刑事第十六庭  審判長法　官  劉嶽承
                                      法　官  王耀興
                                      法　官  古瑞君
以上正本證明與原本無異。
不得再抗告。
                                      書記官  林君縈
中　　華　　民　　國　　111 　年　　10　　月　　21　　日
附表：受刑人郭建志定應執行刑案件一覽表
（以下臺灣新北地方檢察署簡稱「新北地檢」、臺灣新北地方法
院簡稱「新北地院」；臺灣士林地方檢察署簡稱「士林地檢」、
臺灣士林地方法院簡稱「士林地院」；臺灣桃園地方檢察署簡稱
「桃園地檢」）
編　　　　號  1 2 3 罪　　　　名  毒品危害防制條例 竊盜 毒品危害防制條例 宣　告　刑  有期徒刑6月，如易科罰金，以新台幣2千元折算1日 有期徒刑6月，如易科罰金，以新台幣1千元折算1日 有期徒刑6月，如易科罰金，以新台幣1千元折算1日 犯罪日期  108年9月25日23時許為警採尿往前回溯96小時內之某時 108年10月16日 108年10月8日 偵查(自訴)機關 年　度　案  號  新北地檢109年度毒偵字第800號 新北地檢109年度偵緝字第943號 新北地檢109年度毒偵字第483、913號 最　後 事實審 法院 新北地院 新北地院 新北地院  案號 109年度簡字第1596號 109年度簡字第2075號 109年度簡字第1763號  判決日期 109年4月15日 109年4月30日 109年4月30日 確　定 判　決 法院 新北地院 新北地院 新北地院  案號 109年度簡字第1596號 109年度簡字第2075號 109年度簡字第1763號  判決日期 109年5月30日 109年6月9日 109年6月9日 是否為得易科 罰金之案件  是 是 是 是否為得易服 社會勞動之案件  是 是 是  備註   新北地檢109年度執緝字第3171號 新北地檢109年度執緝字第3172號 新北地檢109年度執緝字第3170號   編號1至3所示之罪前經新北地院以109年度聲字第2893號裁定定應執行刑為有期徒刑1年2月確定（新北地檢109年度執更字第4689號，桃園地檢110年度執助字第1484號）   
編　　　　　號  4 5 6 罪　　　　　名  毒品危害防制條例 竊盜 洗錢防制法 宣　　告　　刑  有期徒刑6月，如易科罰金，以新台幣1千元折算1日 ⒈有期徒刑7月 ⒉有期徒刑8月 有期徒刑3月，併科罰金新台幣1萬元，罰金如易服勞役，以新台幣1千元折算1日 犯　罪　日　期  108年10月24日 ⒈108年10月16日 ⒉108年10月17日 109年1月13日至109年1月14日15時35分前某時 偵查(自訴)機關 年　度　案　號  新北地檢108年度毒偵字第6393號 士林地檢109年度偵字第22、55號 新北地檢110年度偵字緝第1791、1792、1793號、109年度偵字第43067號 最　後 事實審 法院 新北地院 士林地院 新北地院  案號 109年度簡字第541號 109年度審易字第499號 111年度金簡字第346號  判決 日期 109年2月19日 109年5月29日 111年5月24日 確　定 判　決 法院 新北地院 士林地院 新北地院  案號 109年度簡字第541號 109年度審易字第499號 111年度金簡字第346號  判決日期 109年7月17日 109年7月21日 111年6月29日 是否為得易科 罰金之案件  是 否 否 是否為得易服 社會勞動之案件  是 否 是  備註   新北地檢110年度執緝字第978號（桃園地檢110年度執助字第1483號） 前經原判決定應執行刑為有期徒刑1年確定(士林地檢109年度執字第3616號，桃園地檢110年度執助字第1347號) 新北地檢111年度執字第6033號